【裁判字號】    88,自,960
【裁判日期】    890406
【裁判案由】    詐欺
【裁判全文】
臺灣臺北地方法院刑事判決                          八十八年度自字第九六號
    自  訴  人  甲○○
    被      告  乙○○
右列被告因詐欺案件，經自訴人提起自訴，本院判決如左：
    主  文
乙○○無罪。
    理  由
一、自訴意旨如自訴狀所載（如附件）。
二、按犯罪事實應依證據認定之，無證據不得推定其犯罪事實；又不能證明被告犯罪
    者，應諭知無罪之判決，刑事訴訟法第一百五十四條、第三百零一條第一項分別
    定有明文。又刑法第三百三十九條第一項詐欺罪，必須行為人自始基於不法所有
    之意圖，以詐術使人交付財物，始能構成，所謂以詐術使人交付，必須被詐欺人
    因其詐術而陷於錯誤，若其所用方法，不能認為詐術，亦不致使人陷於錯誤，即
    不構成該罪。至於民事債務當事人間，若有未依債務本旨履行給付之情形，在一
    般社會經驗而言，其原因非一，有不可歸責之事由無法給付，或得合法對他造主
    張抗辯而拒絕給付，甚至債之關係成立後，始行惡意遲延給付，皆有可能，此種
    單純債務不履行之狀態，非必出於自始無意給付之詐欺犯罪一端，而認被告自始
    即有不法所有之意圖而施用詐術，有最高法院四十六年台上字第二六０號判例可
    資參照。經查：被告雖坦承於民國（下同）八十八年五月、六月間分別向自訴人
    借款新台幣（下同）十萬元，總計二十萬元屆期未能清償之事實不諱，然堅決否
    認有詐欺自訴人之不法所有意圖，辯稱，其係開設賓館，於借款之後，因流氓至
    賓館鬧事，無法繼續經營，導致經營不善，週轉不靈，但有支付四個月利息，於
    借款之初，並無詐欺之犯意等詞。訊之自訴人亦陳稱被告確有支付利息，每十萬
    元利息三千元，又被告於第二次借款時，有拿出其所有位於台北縣三芝鄉之土地
    表明讓伊設定抵押，惟因土地上已設定八百六十萬元之最高限額抵押，故伊未予
    設定抵押等語。綜合上述，被告向自訴人借款，既有支付利息，並願將土地讓自
    訴人設定抵押，雖因土地上已設定有其他抵押權，然亦足以表示被告確無詐欺自
    訴人之犯意，按經營生意常需週轉現金，苟於向他人週轉現金當時，並無心存詐
    欺，將來不欲返還借款之犯意，則尚難因事後無法返還借款，即認定有詐欺之不
    法所有意圖，故本件被告既有支付利息，復願提供土地予自訴人設定抵押，無證
    據足認其於借款之時即有詐欺自訴人之不法所有意圖，不能證明被告犯罪，此外
    ，查無其他積極證據足認被告有何詐欺取財犯行，揆諸上開說明，應為無罪之諭
    知。
三、據上論斷，應依刑事訴訟法第三百四十三條、第三百零一條第一項，判決如主文
中      華      民      國    八十九    年      四      月      六      日
                                      臺灣臺北地方法院刑事第二庭
          法  官  曾  正  龍
右為正本係照原本作成
如不服本判決，應於判決送達後十日內，向本院提出上訴狀。
                                          書記官  林  玲  華
中      華      民      國    八十九    年      四      月      八      日


司法院資訊處製作；財團法人民間司法改革基金會備份。
